【裁判字號】    97,上易,1140
【裁判日期】    970626
【裁判案由】    妨害自由
【裁判全文】
臺灣高等法院刑事判決                97年度上易字第1140號
  上  訴  人
  即  被  告  丙○○
                      樓
上列上訴人因妨害自由案件，不服臺灣板橋地方法院96年度易字
第3413號，中華民國97年 3月19日第一審判決（起訴案號：臺灣
板橋地方法院檢察署 96年度偵字第23540號），提起上訴，本院
判決如下：
    主  文
原判決撤銷。
丙○○以加害生命之事恐嚇他人，致生危害於安全，處拘役拾
日，如易科罰金，以新臺幣壹仟元折算壹日。
    事  實
一、丙○○明知甲○○並未積欠其任何債務，僅因宋清坤（甲○○之配偶宋芬霞之弟）向其借款新臺幣（下同）四十萬元未
    清償，且宋芬霞未履行宋清坤所開立支票之背書人責任，即
    於民國（下同）九十六年七月二十五日上午九時許，前往臺
    北縣新莊市○○○路一三七號找甲○○，並坐上甲○○所駕
    駛之牌照號碼ＰＥ－４７１９號自用小貨車，要求甲○○帶
    其去找宋清坤，惟因找不到宋清坤本人，丙○○竟基於恐嚇
    甲○○之犯意，對甲○○恫稱「若不幫忙還錢，就要撞死你
    女兒乙○○」等語，以加害乙○○生命之事恐嚇甲○○，致
    甲○○心生畏懼；旋於同日上午十時四十三分許，丙○○復
    承前恐嚇之同一犯意，撥打宋芬霞所有門號為000000
    0000號行動電話，而以「若下午之前不幫宋清坤還二十
    三萬元，就準備幫你女兒收屍」等加害乙○○生命之事恐嚇
    宋芬霞，致宋芬霞心生畏懼。
二、案經甲○○、宋芬霞訴由臺北縣政府警察局新莊分局報請臺
    灣板橋地方法院檢察署檢察官偵查起訴。
    理  由
一、訊據上訴人即被告丙○○供承有於上開時地因其與宋清坤間
    之債務糾紛，為使宋清坤出面還錢，因而去找告訴人甲○○
    並要求告訴人甲○○開車帶其去找宋清坤，另為令告訴人宋
    芬霞履行支票背書責任，因而撥打電話予告訴人宋芬霞等事
    實，惟堅詞否認有何恐嚇告訴人甲○○、宋芬霞之犯行，辯
    稱：伊只是要甲○○、宋芬霞他們幫伊聯繫宋清坤出面解決
    債務問題，沒有恐嚇他們。伊講話可能比較情緒化，但伊不
    知道不可以這樣做，伊沒有出言恐嚇他們云云。惟查：
(一)被告如何於上開時地，因宋清坤積欠其借款未還，因而要求
    告訴人甲○○帶同其去找宋清坤未果，遂要求告訴人甲○○
    應於當日幫宋清坤償還債務，並對之恫稱「若不幫忙還錢，
    就要撞死你女兒乙○○」等語，以加害告訴人甲○○與宋芬
    霞之女乙○○生命之事恐嚇告訴人甲○○，致告訴人甲○○
    心生畏懼等情，業據告訴人甲○○迭於警詢、偵查時及原審
    法院審理指、證述綦詳在卷。而被告復因求償未果，旋於同
    日上午十時四十三分許撥打告訴人宋芬霞所有門號為000
    0000000號之行動電話，而於電話中對宋芬霞恫稱「
    若下午之前不幫宋清坤還二十三萬元，就準備幫你女兒收屍
    」等語，以加害告訴人宋芬霞與甲○○之女乙○○生命之事
    恐嚇告訴人宋芬霞，致告訴人宋芬霞心生畏懼等情，亦據告
    訴人宋芬霞於偵查中及原審法院審理時指證述綦詳在卷，依
    證人宋芬霞於偵查中證稱：被告打伊的手機0000000
    000，說下午之前不幫宋清坤還二十三萬元，就要伊準備
    幫女兒收屍云云，嗣於原審法院審理時證稱：九十六年七月
    二十五日上午接到一通電話說今天錢一定要給他，不然要伊
    幫女兒收屍云云，至證人宋芬霞於原審法院同日審理時雖另
    證稱：伊不確定是否為被告本人打的，但是對方有指明要還
    二十三萬元，並把錢匯到被告的帳戶內。因為伊當時很緊張
    ，害怕女兒會出事，當日下午四點多，有接到被告的電話，
    伊可以確定下午是被告打的，當時已確定女兒平安，被告的
    聲音很清楚，被告說欠錢不用還嗎，恐嚇那通電話比較短，
    下午電話比較長，當日只有與丙○○的糾紛，所以應是丙○○打的電話云云，茲查證人宋芬霞對於上午十時四十三分許
    之恐嚇電話是否確為被告撥打之先後證述雖有所出入，然觀
    諸和信電訊股份有限公司提供被告使用之門號000000
    0000號行動電話之雙向通聯紀錄，被告使用之0000
    000000號行動電話於九十六年七月二十五日上午十時
    四十三分四十二秒至五十六秒（計約十四秒）及下午五時四
    十一分四十八秒至四十三分一秒（計約七十三秒）與證人宋
    芬霞所使用之門號為0000000000號行動電話有通
    聯紀錄，此有該雙向通聯紀錄在卷可參，而此通聯紀錄並核
    與證人宋芬霞所稱上午所接獲之該通電話，通話時間較短，
    其並因對方出言恫稱危害女兒生命，擔憂女兒乙○○安危，
    致無法確認是否係被告等情相符，茲門號為0000000
    000號行動電話係由被告所使用，且曾於九十六年七月二
    十五日下午五時四十一分許撥打電話至證人宋芬霞所使用之
    門號為0000000000號行動電話，要求證人宋芬霞
    代為履行宋清坤所積欠之債務等情，此據被告供承在卷，而
    被告曾於當日上午九時許，為索討宋清坤所積欠之債務，而
    前往找證人甲○○，惟因索討未果，而出言對證人甲○○恫
    稱等情，並已如上述，以證人宋芬霞所指述上午所接獲之該
    通電話內容，係以加害其女兒乙○○生命之事，核與被告恐
    嚇甲○○稱如不還錢要撞死陳讌如之內容一致，且時間接近
    ，被告復供稱並未將行動電話借與他人使用，亦未委託別人
    向告訴人宋芬霞、甲○○夫妻追討債務，足見撥打該通恐嚇
    電話者確為被告本人無訛，被告所辯未於早上撥打電話予告
    訴人宋芬霞云云，核非事實，而無足採。至被告雖另提出通
    話譯文欲佐證未於電話中恐嚇告訴人宋芬霞等情，然依上所
    述，被告與告訴人宋芬霞間當日通話不只一通，且經告訴人
    宋芬霞確認被告提出之電話譯文並非前開恐嚇電話，是被告
    所提出之電話譯文不足採為有利於被告之認定。綜上，被告
    所辯各節，要係卸責之詞，殊無足採，事證明確，被告犯行
    ，洵堪認定。
二、被告丙○○以上揭加害生命、身體之事，恐嚇他人，致生危
    害於安全，核其所為，係犯刑法第三百零五條之恐嚇危害安
    全罪。而查被告為使宋清坤出面解決債務，先要求告訴人甲○○帶同其去找宋清坤未果，遂對告訴人甲○○以上開言詞
    恫嚇，致告訴人甲○○心生畏懼，旋被告復為遂其上開索討
    債務之目的，隨即撥打告訴人宋芬霞上開電話，以同一加害
    告訴人宋芬霞與甲○○女兒乙○○生命之事恫嚇告訴人宋芬
    霞，致告訴人宋芬霞亦心生畏懼，被告先後二舉動均係為達
    同一目的而於密切接近之時地所實施，各行為之獨立性極為
    薄弱，依一般社會健全觀念，在時間差距上，難以強行分開
    ，應合為包括之一行為予以評價，而被告基於單一恐嚇之犯
    意，而以一個恐嚇行為同時侵害二個法益而觸犯二罪，為想
    像競合犯，應依刑法第五十五條之規定論以一罪。原審對被
    告予以論罪科刑，固非無見，惟查：按刑法上接續犯之成立
    ，以數行為於同時同地或密切接近之時地實行，且侵害同一
    法益為前提，若所侵害者非同一人身法益，自無由成立接續
    犯（參照最高法院九十七年度台上字第二二一五號判決意旨
    ），又本件被告係基於單一恐嚇之犯意，而以一個恐嚇行為
    對告訴人宋芬霞與甲○○為之，應係一行為侵害二法益而觸
    犯二罪，屬同種想像競合犯，論以一恐嚇危害安全罪，原審
    就本件被告非對同一人身法益接續恐嚇，而就被告對告訴人
    甲○○及宋芬霞二人之恐嚇犯行以接續犯論之，其論斷尚有
    未洽，是被告上訴意旨猶否認有對告訴人宋芬霞與甲○○為
    恐嚇之犯行，固無理由，惟原判決既有可議，自應由本院予
    以撤銷改判，爰審酌被告之素行、犯罪之動機、目的、手段
    ，僅為迫使宋清坤出面解決債務，即出言恐嚇告訴人宋芬霞
    與甲○○二人，因而所造成危害及犯罪後之態度等一切情狀
    ，仍量處拘役30日，並諭知易科罰金之折算標準。
據上論斷，應依刑事訴訟法第369條第1項前段、第364條、第299
條第1項前段，刑法第305條、第41條第1項前段，刑法施行法第
1條之1，判決如主文。
本案經檢察官侯寬仁到庭執行職務。
中    華    民    國    97    年    6    月    26    日
                  刑事第五庭    審判長法  官  吳  敦
                                      法  官  陳春秋
                                      法  官  張傳栗
以上正本證明與原本無異。
不得上訴。
                                      書記官  李佩真
中    華    民    國    97    年    6     月    26    日
附錄：本案論罪科刑法條全文
中華民國刑法第305條
以加害生命、身體、自由、名譽、財產之事，恐嚇他人致生危害
於安全者，處二年以下有期徒刑、拘役或三百元以下罰金。


司法院資訊處製作；財團法人民間司法改革基金會備份。
